臺灣高等法院刑事裁定
109年度毒抗字第131號
抗  告  人  
即  被  告  陳達慶



上列抗告人因違反毒品危害防制條例案件，不服臺灣桃園地方法
院中華民國109年7月1日裁定（109年度毒聲字第234號），提起
抗告，本院裁定如下：
    主  文
抗告駁回。
    理  由
一、原裁定意旨略以：抗告人即被告陳達慶基於施用第二級毒品
    甲基安非他命之犯意，於民國109年3月13日下午4時許，在
    桃園市八德區和平路公廁內，以將甲基安非他命置於玻璃球
    內燒烤吸食煙霧之方式，施用第二級毒甲基安非他命1次等
    情，業據被告於警詢及偵查中坦承不諱，並經警查獲後所採
    集尿液檢體送驗結果，呈安非他命類（安非他命、甲基安非
    他命）陽性反應等情，是抗告人有施用第二級毒品之行為，
    又抗告人前未曾因施用毒品案件經法院裁定送觀察勒戒、強
    制戒治，爰依檢察官之聲請，依毒品危害防制條例第20條第
    1項、觀察勒戒處分執行條例第3條第1項等規定，裁定抗告
    人令入勒戒處所觀察、勒戒等語。
二、抗告意旨略以：伊係在營造業擔任工地主任，倘若為觀察勒
    戒，則無法再於本行執業，且伊尚有兩歲半幼子需要撫養，
    已無繼續施用毒品之意圖，又伊長期隨工地在外工作，且與
    妻子興訟之中，該女長期將伊信件銷毀，伊並無收取其他文
    書信件，恐有疏漏，請審酌此間情事有案於民事庭，伊願配
    合司法判決，但請斟酌伊並無持續施用毒品，且一時受情緒
    、親情壓力所困，遂以不當方式舒緩壓力，懇請念在伊有家
    庭與工作等顧慮，撤回觀察勒戒裁定，改以戒癮治療等方式
    云云。
三、查抗告人行為後，毒品危害防制條例業於109年1月15日修正
    公布，並於同年7月15日施行，其中該條例第20條第1項、第
    2項均未修正，僅將第3項有關觀察、勒戒或強制戒治執行完
    畢釋放後得適用前2項規定之期間，由「5年後」再犯第10條
    之罪」修改為「3年後」再犯，惟本案抗告人前未曾受觀察
    勒戒處分之執行，有本院被告前案紀錄表可按，不論依修正
    前、後之規定，對抗告人並無有利或不利之情形，不生新舊
    法比較之問題，應依一般法律適用原則，適用裁判時即上揭
    修正後毒品危害防制條例第20條規定。又犯毒品危害防制條
    例第10條之罪者，檢察官應聲請法院裁定，令被告入勒戒處
    所觀察、勒戒，其期間不得逾2月。觀察、勒戒後，檢察官
    依據勒戒處所之陳報，認受觀察、勒戒人無繼續施用毒品傾
    向者，應即釋放，並為不起訴之處分；認受觀察、勒戒人有
    繼續施用毒品傾向者，檢察官應聲請法院裁定令入戒治處所
    強制戒治，其期間為6個月以上，至無繼續強制戒治之必要
    為止。但最長不得逾1年。依前項規定為觀察、勒戒或強制
    戒治執行完畢釋放後，3年後再犯第10條之罪者，適用前2項
    之規定。毒品危害防制條例第20條第1項、第2項前段、第3
    項分別定有明文。
四、經查，抗告人於前揭時、地因持有毒品為警查獲，抗告人於
    警詢及偵查中，即坦承有前揭施用第二級毒品之行為，而經
    採集其尿液送驗結果，確呈安非他命暨甲基安非他命之陽性
    反應，有台灣檢驗科技股份有限公司濫用藥物尿液檢驗報告
    、桃園市政府警察局保安警察大隊尿液暨毒品檢體真實姓名
    與編號對照表等附卷可稽，上開檢驗係以氣相/液相層析質
    譜儀分析法為確認，出現偽陽性反應之機率極低，該檢驗結
    果當為真實可信，足以佐證抗告人之任意性自白確與事實相
    符，是抗告人有施用第二級毒品甲基安非他命之行為，至為
    明確。又抗告人在此之前並無因施用毒品案件經送觀察、勒
    戒之紀錄，有本院被告前案紀錄表可按。是原審法院依檢察
    官之聲請，裁定將抗告人送勒戒處所觀察、勒戒，按上規定
    ，並無違誤。抗告人以前詞指摘原裁定有所不當，惟毒品危
    害防制條例觀察、勒戒之規定，係一種針對受處分人將來之
    危險所為預防、矯正措施之保安處分，目的係為斷絕施用毒
    品者之身癮及心癮，屬強制規定，除檢察官審酌個案情形，
    依同法第24條第1項為附命完成戒癮治療之緩起訴處分，或
    於同法第21條第1項所稱犯同條例第10條之罪者，於犯罪未
    發覺前，自動向行政院衛生署（改制為衛生福利部）指定之
    醫療機構請求治療，醫療機構免將請求治療者送法院或檢察
    機關之情形，可排除適用外，凡經檢察官聲請，法院僅得依
    法裁定令入勒戒處所觀察、勒戒，以查其是否仍有施用毒品
    傾向，並據以斷定幫助受處分人徹底戒毒之方法，法院尚無
    自由斟酌以其他方式替代之權。本件抗告人既未曾於犯罪未
    發覺前，主動接受醫療機構治療，自難認有毒品危害防制條
    例第21條適用之餘地。又是否給予為附命完成戒癮治療之緩
    起訴處分，為刑事訴訟法第253條之1第1項及第253條之2第1
    項第6款賦予檢察官之職權，法院原則上應尊重檢察官職權
    之行使，僅就檢察官之判斷有違背法令、事實認定有誤或其
    他裁量重大明顯瑕疵等事項，予以有限之低密度審查，檢察
    官就此裁量權之行使，苟無濫用或不當情形，自不得任意指
    為違法。況檢察官於偵查中業已就抗告人施用毒品之情形，
    以及取得毒品來源為訊問，並且問及有無意願接受戒癮治療
    時，抗告人則明確表示不用，伊沒有癮頭等語。是檢察官當
    已斟酌抗告人之個案情節，才會擇定向法院聲請裁定觀察、
    勒戒，其裁量權之行使，難認有何明顯違背法令、認定事實
    有誤或其他重大明顯瑕疵之處，按上說明，自難遽指有何違
    法或不當。至於抗告人所稱一己家庭、工作等因素，究與觀
    察、勒戒之審酌事由無涉。是本件抗告為無理由，應予駁回
    。
據上論斷，應依刑事訴訟法第412條，裁定如主文。
中　　華　　民　　國　　109 　年　　8 　　月　　31　　日
                    刑事第十四庭審判長法　官  黃斯偉
                                      法　官  黎惠萍
                                      法　官  許泰誠
以上正本證明與原本無異。
不得再抗告。
                                      書記官  朱子勻
中　　華　　民　　國　　109 　年　　9 　　月　　3 　　日